---
title: "Intensivmedisin, Helse Nord"
author: "NiPaR v/Lena Ringstad Olsen"
output:
  pdf_document: default
  html_document: default
---

```{r setup, include=FALSE}
knitr::opts_chunk$set(echo = TRUE)
library(intensiv)
library(kableExtra)
library(tidyverse)
datoFra <- '2018-01-01'
datoTil <- '2020-12-31'
RegData <- NIRRegDataSQL(datoFra = datoFra, datoTil = datoTil)
RegData <- RegData[RegData$RHF == 'Helse Nord', ]
RegData <- NIRPreprosess(RegData)


KjonnPst <- paste(sprintf('%.1f', prop.table(table(RegData$erMann))*100), '%')
N <- dim(RegData)[1]
under18 <- sprintf('%.1f', 100*sum(RegData$Alder<18)/N)
over80 <- sprintf('%.1f', 100*sum(RegData$Alder > 80)/N)
medAlder <- median(RegData$Alder, na.rm = T)
medLiggetid <- median(RegData$liggetid, na.rm = T)

respStotte <- sprintf('%.1f', 100*sum(RegData$MechanicalRespirator==1)/N)

iLiveUt <- sprintf('%.1f', 100*sum(RegData$DischargedIntensiveStatus==0)/N) #0: I live, 1: Død intensiv
iLive30d <- sprintf('%.1f', 100*sum(RegData$Dod30==0)/N)

alderDIV <- summary(RegData$Alder)[1:6]
names(alderDIV) <- c('Minimum:', '25% av pasientene er under:', 'Median:','Gjennsomsnitt:',
		'25% av pasientene er over:', 'Maksimum:')

```
_Alle tall er hentet fra NiPaR - Norsk Intensiv- og Pandemiregister_ \

## Aktivitet

```{r Aktivitet, echo=FALSE, results='asis'}
Data <- RegData %>% dplyr::group_by(HF, ShNavn) %>%
  dplyr::summarise(.groups = 'rowwise',
    '2018' = sum(Aar==2018),
    '2019' = sum(Aar==2019),
    '2020' = sum(Aar==2020),
    #'2021' = sum(Aar==2021),
    #'2022' = sum(Aar==2022)
    )
#print(as.table(Data))
kableExtra::kable(Data)
write.table(Data, file = 'Aktivitet22.csv', sep = ';')
# Tab <- table(RegData[,c('HF', 'ShNavn', 'Aar')], dnn = 0)
# TabAar <- ftable(Tab, row.vars = c('HF', 'ShNavn'), exclude = 0)

```

## Oversiktstall

For perioden 2018-19 var `r KjonnPst[1]` av intensivpasientane kvinner og `r KjonnPst[2]` menn. Median alder var `r medAlder`. Pasienter over 80 år stod for `r over80` \% av alle intensivopphold, og barn under 18 år stod for `r under18` \% av alle intensivopphold. Median liggjetid var `r medLiggetid` døger. Andel  pasienter som fekk respiratorstøtte var `r respStotte` \%. Ved `r iLiveUt` \% av oppholdene på intensiv ble pasientene utskrivne fra intensiv i live, og `r iLive30d` \% var i live 30 dagar etter innleggelse på intensiv. 

```{r Covid-pasienter, include=FALSE}
OpphCovRaa <- intensivberedskap::NIRberedskDataSQL(datoTil = '2020-12-31')
OpphCovRaa <- OpphCovRaa[OpphCovRaa$RHF == 'Helse Nord', ]
OpphCov <- intensivberedskap::NIRPreprosessBeredsk(OpphCovRaa, aggPers = 0)

RegDataCov <- merge(RegData, OpphCov[ , c('Bekreftet', 'HovedskjemaGUID', 'FormStatus')], suffixes = c('','Cov'),
        by.x = 'SkjemaGUID', by.y = 'HovedskjemaGUID', all.x = T, all.y=F)



KjonnPstCov <- paste(sprintf('%.1f', prop.table(table(OpphCov$erMann))*100), '%')
N <- dim(OpphCov)[1]
medAlderCov <- round(median(OpphCov$Alder, na.rm = T), 1)
under18Cov <- sprintf('%.1f', 100*sum(OpphCov$Alder<18)/N)
over80Cov <- sprintf('%.1f', 100*sum(OpphCov$Alder > 80)/N)
medLiggetidCov <- round(median(OpphCov$Liggetid, na.rm = T), 1)

```


__Intensivopphold i 2020 hvor pasienten er innlagt med Covid-19__ \
For pasienter med covid-19 er det registrert `r dim(OpphCov)[1]` intensivopphold fordelt på `r length(unique(OpphCov$PersonId))` pasienter i 2020. Andel opphold med kvinneleg pasient var `r KjonnPstCov[1]` og del opphold med mannleg pasient var `r KjonnPstCov[2]`. 
Median alder var `r medAlderCov` år og median liggetid på intensiv var `r medLiggetidCov` døgn. For `r over80Cov` % av oppholdene var alder ved innlegging på intensiv 80 år eller høyere, mens alder var under 18 år i `r under18Cov` \% av oppholdene.\
\

## SMR - standardisert mortalitetsratio \
SMR er faktisk dødelighet delt på estimert dødelighet ut fra SAPS-II-skår.

SMR er avhengig av korrekt skåring av SAPS-II. NIPaR har de senre år avdekket at skåring av SAPS-II kan inneholde feil. En bør derfor være varsom med tolkninga av SMR, og være oppmerksam på at feil skåring både kan skape og maskere variasjon, både mellom enheter og pasientgrupper.

SAPS-II-skår beregnes ut fra:

- Kroniske sykdommer:	ChronicDiseases
- Glasgow Coma Scale (GCS):	Glasgow
- Alder ved innleggelse:	Age
- Systolisk blodtrykk:	SystolicBloodPressure
- Pulsfrekvens:	HeartRate
- Temperatur:	Temperature
- Respirasjonsstøtte/CPAP/PaO2/FiO2–ratio (kPa) de 24 første timene:	MvOrCpap
- Urinproduksjon/24 timer:	UrineOutput
- S-karbamid (mmol/L):	SerumUreaOrBun
- Leukocytter (x10^9/L):	Leukocytes
- S-Kalium (mmol/L):	Potassium
- S-Natrium (mmol/L):	Sodium
- S-HCO3:	Hco3
- S-Bilirubin (mikromol/L):	Bilirubin
- Innleggelsesmåte/hastegrad: InnMaate


```{r SMR-beregninger, echo=FALSE, , include=FALSE} 
# , results = 'asis'
#Datasjekk:
query <- paste0('select * from MainFormDataContract
  WHERE cast(DateAdmittedIntensive as date) BETWEEN \'', datoFra='2018-01-01', '\' AND \'', datoTil='2020-12-31', '\'')
RegDataAlleVar <- rapbase::loadRegData(registryName= "nir", query=query, dbType="mysql")
RegDataAndre <-  NIRPreprosess(RegDataAlleVar[RegDataAlleVar$RHF != 'Helse Nord', ])
RegDataAlleVar <-  NIRPreprosess(RegDataAlleVar[RegDataAlleVar$RHF == 'Helse Nord', ])

variabler <- c('ChronicDiseases', 'Glasgow', 'Age', 'SystolicBloodPressure', 'HeartRate', 'Temperature', 'MvOrCpap', 
               'UrineOutput', 'SerumUreaOrBun', 'Leukocytes', 'Potassium', 'Sodium', 'Hco3', 'Bilirubin', 'InnMaate')

for (var in variabler) {
  tab <- table(RegData[,var], useNA = 'a')
  manglerReg <- sum(RegData[,var] == -1)
  print(tab)
}

ManglendeReg <- function(RegDataAlleVar){ #, aar)
  as.data.frame(RegDataAlleVar %>% 
  #filter(Aar==aar) %>% 
  dplyr::group_by(HF, ShNavn) %>%
  dplyr::summarise(.groups = 'rowwise',
    AntReg = n(),
    ChronicDiseases = sum(ChronicDiseases==-1),
    Glasgow = sum(Glasgow==-1),
    Age = sum(Age==-1),
    SystolicBloodPressure = sum(SystolicBloodPressure==-1),
    HeartRate = sum(HeartRate==-1),
    Temperature = sum(Temperature==-1),
    UrineOutput = sum(UrineOutput==-1),
    MvOrCpap = sum(MvOrCpap==-1),
    SerumUreaOrBun = sum(SerumUreaOrBun==-1),
    Leukocytes = sum(Leukocytes==-1),
    Potassium = sum(Potassium==-1),
    Sodium = sum(Sodium==-1),
    Hco3 = sum(Hco3==-1),
    Bilirubin = sum(Bilirubin==-1),
    InnMaate = sum(InnMaate==-1)
  ) )}

 TabManglReg <- ManglendeReg(RegDataAlleVar=RegDataAlleVar)
 PstNord <- round(100*(TabManglReg[, variabler]/TabManglReg[, 'AntReg']), 1)
 write.table(cbind(TabManglReg, PstNord), file = paste0('DatakvalSMR_Nord.csv'), sep = ';')
 
 
 TabManglReg <- ManglendeReg(RegDataAlleVar=RegDataAndre)
 PstAndre <- round(100*(TabManglReg[, variabler]/TabManglReg[, 'AntReg']), 1)
 Andre <- cbind(TabManglReg, PstAndre)
 
 Res <- t(rbind(
   Nord = PstNord,
   Resten = PstAndre)
 )

#SMR for alle RHF:
OpphCovAlle <- intensivberedskap::NIRPreprosessBeredsk(intensivberedskap::NIRberedskDataSQL(datoTil = '2021-12-31'), 
                                                       aggPers = 0)
RegDataAlle <- NIRPreprosess(NIRRegDataSQL(datoFra = datoFra, datoTil = '2021-12-31'))
RegDataCovAlle <- merge(RegDataAlle, OpphCovAlle[ , c('Bekreftet', 'HovedskjemaGUID', 'FormStatus')], suffixes = c('','Cov'),
        by.x = 'SkjemaGUID', by.y = 'HovedskjemaGUID', all.x = T, all.y=F)

dataUtSMR_RHF <- intensiv::NIRFigGjsnGrVar(RegData=RegDataCovAlle, preprosess = 0,
                             valgtVar='SMR',
                             grVar = 'RHF',
                             aar = 2020,
                             #datoFra='2018-01-01', datoTil='2020-12-31',
                             velgDiag = 2, #Alle unntatt covid-opphold
                             )
tabSMR_RHF <- cbind(Antall = dataUtSMR_RHF$Ngr$Hoved,
                          SMR = dataUtSMR_RHF$AggVerdier$Hoved)
utvalgRHF <- dataUtSMR_RHF$utvalgTxt
tittelRHF <- dataUtSMR_RHF$tittel

#Helse-Nord RHF:
dataUtSMR <- intensiv::NIRFigGjsnGrVar(RegData=RegDataCov, preprosess = 0,
                             valgtVar='SMR',
                             datoFra='2018-01-01', datoTil='2020-12-31',
                             velgDiag = 2, #Alle unntatt covid-opphold
                             )
tabSMR <- cbind(Antall = dataUtSMR$Ngr$Hoved,
                          SMR = dataUtSMR$AggVerdier$Hoved)
tittel <- dataUtSMR$tittel
utvalg <- dataUtSMR$utvalgTxt
        
```



```{r Tabell SMR, echo=FALSE, results = 'asis'}
         
          kableExtra::kable(tabSMR #format = 'html'
                            #, full_width=T
                            , digits = c(0,2) #,1,1)[1:antKol]
                            , caption = paste(c(paste(tittel, collapse = ' '), utvalg), collapse = ', ')
          )  %>%
            column_spec(column = 1, width_min = '7em') %>%
            column_spec(column = 2:3, width = '7em') # %>%
  #row_spec(0, bold = T)
        #}
```
\newpage

## Nøkkeltall
Basert på oppsummeringstabell, Tab. 3.3, årsrapp 2020. \
Har lagt til median alder, andel opphold med komplikasjoner og 30-dagers dødelighet 

_Mekanisk ventilasjon_ = på respirator 

Andel opphold med _komplikasjon_, er definert som et opphold hvor det her oppstått minst én av følgende komplikasjoner: 
Alvorlig hypoglykemi,	pneumotoraks,	luftveisproblem, trakealtube/kanyle, dekubitus 

### Nøkkeltall, HF i Helse-Nord RHF
```{r Nøkkeltall_HF, echo=FALSE, results = 'asis'} 

sykehusnavn <- c('Helse Nord RHF', sort(unique(RegData$HF)))

for (sykehus in sykehusnavn) {
  
 Tab <- tabNokkeltallNord(RegData = RegData, sykehus=sykehus)
  shfilnavn <- gsub(" ", "_", sykehus) #gsub("y", "NEW", x) 
  write.table(as.table(Tab), row.names = T, fileEncoding = 'UTF-8',
              file = paste0('~/speil/intensivstrategi/Nokkeltall_', shfilnavn, '.csv'), sep = ';')
  TabUt <- kableExtra::kbl(Tab,  digits= 1, #format='html', #align=c('l', rep('r', ncol(tabNokkeltall))), #row.names=F,
                         label = paste0('tab:Nokkeltall', sykehus),
       caption = paste('Nøkkeltall for intensivopphold i ', sykehus, ':'))
  print(TabUt)
}

```
\newpage

### Nøkkeltall, intensivavdelinger i Helse-Nord RHF
```{r Nøkkeltall_intavd, echo=FALSE, results = 'asis'} 

sykehusnavn <- sort(unique(RegData$HelseenhetKortnavn))
#Tab <- tabNokkeltallNord(RegData = RegData, sykehus=sykehusnavn[3])

for (sykehus in sykehusnavn) {
  
  Tab <- tabNokkeltallNord(RegData = RegData, sykehus=sykehus)
  shfilnavn <- gsub(" ", "_", sykehus) #gsub("y", "NEW", x) 
  write.table(Tab, file = paste0('~/speil/intensivstrategi/Nokkeltall, ', shfilnavn, '.csv'), sep = ';')
  TabUt <- kableExtra::kbl(Tab,  digits= 1, #format='html', #align=c('l', rep('r', ncol(tabNokkeltall))), #row.names=F,
                         label = paste0('tab:Nokkeltall', sykehus),
       caption = paste('Nøkkeltall for intensivopphold i ', sykehus, ':'))
  print(TabUt)
}

```
