---
title: "Intensiv: data processing (analysebok)"
author: "Lena Ringstad Olsen"
date: "`r Sys.Date()`"
output: rmarkdown::html_vignette
vignette: >
  %\VignetteIndexEntry{Vignette Title}
  %\VignetteEngine{knitr::rmarkdown}
  \usepackage[utf8]{inputenc}
---

The _NorScir_ package provide interactive results from the registry
_NorScir_ at _Rapporteket_.

```{r}
library(NorScir)
```

Denne pakken avhenger av pakken  _rapbase_ . Det lagres aggregerte data når pakken kjøres. (Må beskrives.)

## Eksempeldata
I pakken er det lagret aggregerte data. (Vi må lage en strategi for hvordan vi navgir ulike datasett. Eks.
navnet avhenger av valgtVar, valgtMaal, grVar, utvalg, ...
valgtMaal og grVar angir tilsammen hviken figurtype som genereres.

#```{r}
#data(NorScirSampleData)
#head(names(NorScirSampleData), 10)
#```

Aggrerte data er lagret i katalogen  _data/_ og er lagret fra R med funksjonen _save()_
(ikke kjørt):

```{r, eval=FALSE}
save(NorScirSampleData, file='NorScirSampleData.rda')
```

## Generelt om pakken
Des. 2016: Har endret struktur på figur-pakken til intensiv. Dvs. alle søylefigurer benytter samme figurfil. Tilrettelegging av variable skjer også i samme fil. Andeler, GjsnGrVar og AndelerGrVar kjører på ny struktur. Tidstrend (AndelTid og GjsnTid) må også tilrettelegges. 
I den gamle strukturen heter "hoved"-funksjonene NIRFig"Figurtype".R. I ny struktur genererer ikke "hoved"-funksjonen figuren, bare de beregnede aggregerte verdiene. Navnsettinga er derfor NIR"Figurtype".R

Gammel  og ny versjon finnes i samme pakke. (Eks NIRFigAndel og NIRAndel)

 

## General functions
Disse funksjonene hentes inn av "rapport"funksjonene.
(Kan man ikke hente inn beskrivelsen som står i hver funksjon..?)

### NIRRegDataSQL.R
Definerer SQL-spørring for å hente data fra registerets database ("staging"database på Rapporteket) og
henter  data.and loads the global registry data set. 
Denne funksjonen vi bare fungere når den kjøres mot den definerte databasen. 

### NIRPreprosess.R
Preprosesserer data, dvs. legger på riktig format, endrer navn på noen variable, beregner nye varible.

### NIRVarTilrettelegg.R
Tilrettelegger data. Basert på hvilken variabel man ønsker å se resultat for (valgtVar) gjøres nødvendige definisjoner for den valgte variabelen.

### NIRUtvalgEnh.R og NIRUtvalg.R
Gjør utvalg for tilgjengelige utvalgsparametre. I ny versjon (NIRUtvalgEnh) gjøres også utvalg/definisjon av hvordan resultatet skal framstilles (bare egen enhet, egen mot resten av landet, osv.) I den gamle versjonen gjøres enhetsutvalg i "hoved"funksjonen.

### NIRFigSoyler.R
Funksjon som genererer søylediagrammer.

## Funksjoner
 _R_-funksjonene i lista under kan generere ulike søylediagrammer (samt aggregerte data) som kan publiseres på 
 _Rapporteket_.

### NIRAndeler.R og NIRFigAndeler.R
Søylediagram som viser fordelinga til valgt variabel, _e.g._:
#```{r, fig.width=7}
#NIRAndeler(RegData=RegData, valgtVar='liggetid', minald=0, maxald=130, datoFra=2014-01-01, 
#                        datoTil='2100-01-01', InnMaate=99, dodInt=99,erMann=99, outfile='', 
#                        hentData=0, preprosess=1, reshID=112044, enhetsUtvalg=1, lagFig=1)
#```


### NIRAndelerGrVar.R og NIRFigAndelerGrVar.R

### NIRGjsnGrVar.R og NIRFigGjsnGrVar.R

### NIRFigAndelTid.R
Lager figur. Per 20.des. 2016 ikke laget versjon tilpasset ny struktur.

### NIRFigGjsnTid.R
Lager figur. Per 20.des. 2016 ikke laget versjon tilpasset ny struktur.



### NIRAndelerGrVar.R
Søylediagram som viser andel av en valgt variabel per valgt gruppering (eks sykehus), _e.g._:
#```{r, fig.width=7}
#NIRAndelerGrVar(RegData, valgtVar='reinn', minald=0, maxald=130, datoFra='2011-01-01', datoTil='3000-01-01', 
#                            grType=99, grVar='', InnMaate=99, dodInt='', erMann='', hentData=0, preprosess=1, 
#                            outfile='', lagFig=1) 
#```

## Analyser...
Intensivregisteret har tre definerte kvalitetsindikatorer. Når det genereres figurer for disse, inkluderes ei rød linje som markerer målet  for kvalitetsindikatoren: 
Reinnleggelser <4% (AndelerGrVar)
Median respiratortid <2,5døgn (GjsnGrVar)
SMR <0.7 (GjsnGrVar)





