---
title: "Intensivmedisin, Helse Nord"
author: "NiPaR v/Lena Ringstad Olsen"
output:
  pdf_document: default
  html_document: default
---

```{r setup, include=FALSE}
knitr::opts_chunk$set(echo = TRUE)
library(intensiv)
library(kableExtra)
library(tidyverse)
aarFra <- 2018
aarTil <- 2021
datoFra <- paste0(aarFra, '-01-01')
datoTil <- paste0(aarTil, '-12-31')
RegDataLandet <- NIRRegDataSQL(datoFra = datoFra, datoTil = datoTil)
RegDataLandet <- NIRPreprosess(RegData=RegDataLandet)
# RegDataLandet20_21 <- NIRUtvalgEnh(RegData=RegDataLandet, aar = c(2020,2021))$RegData
RegData <- RegDataLandet[RegDataLandet$RHF == 'Helse Nord', ]
#RegData20_21 <- NIRUtvalgEnh(RegData=RegData, aar = c(2020,2021))$RegData


#Med Covid:
OpphCovLandet <- intensivberedskap::NIRPreprosessBeredsk(
  intensivberedskap::NIRberedskDataSQL(datoTil = datoTil), 
  aggPers = 0)
RegDataCovLandet <- merge(RegDataLandet, OpphCovLandet, suffixes = c('','Cov'),
        by.x = 'SkjemaGUID', by.y = 'HovedskjemaGUID', all.x = T, all.y=F)
RegDataCov <- RegDataCovLandet[RegDataCovLandet$RHF == 'Helse Nord', ]
# RegDataCovLandet <- merge(RegDataLandet, OpphCovLandet[ , c('Bekreftet', 'HovedskjemaGUID', 'FormStatus')], suffixes = c('','Cov'),
#         by.x = 'SkjemaGUID', by.y = 'HovedskjemaGUID', all.x = T, all.y=F)
# RegDataCov <- merge(RegData, OpphCov[ , c('Bekreftet', 'HovedskjemaGUID', 'FormStatus')], suffixes = c('','Cov'),
#          by.x = 'SkjemaGUID', by.y = 'HovedskjemaGUID', all.x = T, all.y=F)

#OpphCovRaa <- intensivberedskap::NIRberedskDataSQL(datoFra = '2020-03-01', datoTil = datoTil, kobleInt=1) 
#OpphCovLandet <- intensivberedskap::NIRPreprosessBeredsk(OpphCovRaa, aggPers = 0)


```

*Alle tall er hentet fra NiPaR - Norsk Intensiv- og Pandemiregister*\

# Aktivitet

```{r Aktivitet, echo=FALSE, results='asis'}
Data <- RegData %>% dplyr::group_by(HF, ShNavn) %>%
  dplyr::summarise(.groups = 'rowwise',
    '2018' = sum(Aar==2018),
    '2019' = sum(Aar==2019),
    '2020' = sum(Aar==2020),
    '2021' = sum(Aar==2021),
    #'2022' = sum(Aar==2022)
    )
#print(as.table(Data))
kableExtra::kable(Data)
write.table(Data, file = 'Aktivitet18_21.csv', sep = ';')
#Test: 
#Tab <- table(RegDataLandet[,c('HelseenhetKortnavn', 'Aar')], dnn = 0)
# TabAar <- ftable(Tab, row.vars = c('HF', 'ShNavn'), exclude = 0)


```

## Oversiktstall,

Alle tall som var listet opp i tekst her, er flyttet til nøkkeltalltabell.



# SMR - standardisert mortalitetsratio 

SMR er faktisk dødelighet delt på estimert dødelighet ut fra SAPS-II-skår.

SMR er avhengig av korrekt skåring av SAPS-II. NIPaR har de senre år avdekket at skåring av SAPS-II kan inneholde feil. En bør derfor være varsom med tolkninga av SMR, og være oppmerksam på at feil skåring både kan skape og maskere variasjon, både mellom enheter og pasientgrupper.

SAPS-II-skår beregnes ut fra:

-   Kroniske sykdommer: ChronicDiseases
-   Glasgow Coma Scale (GCS): Glasgow
-   Alder ved innleggelse: Age
-   Systolisk blodtrykk: SystolicBloodPressure
-   Pulsfrekvens: HeartRate
-   Temperatur: Temperature
-   Respirasjonsstøtte/CPAP/PaO2/FiO2--ratio (kPa) de 24 første timene: MvOrCpap
-   Urinproduksjon/24 timer: UrineOutput
-   S-karbamid (mmol/L): SerumUreaOrBun
-   Leukocytter (x10\^9/L): Leukocytes
-   S-Kalium (mmol/L): Potassium
-   S-Natrium (mmol/L): Sodium
-   S-HCO3: Hco3
-   S-Bilirubin (mikromol/L): Bilirubin
-   Innleggelsesmåte/hastegrad: InnMaate


```{r Datasjekk, echo=FALSE, include=FALSE}
# , results = 'asis'
#Datasjekk:
query <- paste0('select * from MainFormDataContract
  WHERE cast(DateAdmittedIntensive as date) BETWEEN \'', datoFra='2018-01-01', '\' AND \'', datoTil=datoTil, '\'')
RegDataAlleVar <- rapbase::loadRegData(registryName= "nir", query=query, dbType="mysql")
RegDataAndre <-  NIRPreprosess(RegDataAlleVar[RegDataAlleVar$RHF != 'Helse Nord', ])
RegDataAlleVar <-  NIRPreprosess(RegDataAlleVar[RegDataAlleVar$RHF == 'Helse Nord', ])

variabler <- c('ChronicDiseases', 'Glasgow', 'Age', 'SystolicBloodPressure', 'HeartRate', 'Temperature', 'MvOrCpap', 
               'UrineOutput', 'SerumUreaOrBun', 'Leukocytes', 'Potassium', 'Sodium', 'Hco3', 'Bilirubin', 'InnMaate')

for (var in variabler) {
  tab <- table(RegData[,var], useNA = 'a')
  manglerReg <- sum(RegData[,var] == -1)
  print(tab)
}

ManglendeReg <- function(RegDataAlleVar){ #, aar)
  as.data.frame(RegDataAlleVar %>% 
  #filter(Aar==aar) %>% 
  dplyr::group_by(HF, ShNavn) %>%
  dplyr::summarise(.groups = 'rowwise',
    AntReg = n(),
    ChronicDiseases = sum(ChronicDiseases==-1),
    Glasgow = sum(Glasgow==-1),
    Age = sum(Age==-1),
    SystolicBloodPressure = sum(SystolicBloodPressure==-1),
    HeartRate = sum(HeartRate==-1),
    Temperature = sum(Temperature==-1),
    UrineOutput = sum(UrineOutput==-1),
    MvOrCpap = sum(MvOrCpap==-1),
    SerumUreaOrBun = sum(SerumUreaOrBun==-1),
    Leukocytes = sum(Leukocytes==-1),
    Potassium = sum(Potassium==-1),
    Sodium = sum(Sodium==-1),
    Hco3 = sum(Hco3==-1),
    Bilirubin = sum(Bilirubin==-1),
    InnMaate = sum(InnMaate==-1)
  ) )}

 TabManglReg <- ManglendeReg(RegDataAlleVar=RegDataAlleVar)
 PstNord <- round(100*(TabManglReg[, variabler]/TabManglReg[, 'AntReg']), 1)
 write.table(cbind(TabManglReg, PstNord), file = paste0('DatakvalSMR_Nord.csv'), sep = ';')
 
 
 TabManglReg <- ManglendeReg(RegDataAlleVar=RegDataAndre)
 PstAndre <- round(100*(TabManglReg[, variabler]/TabManglReg[, 'AntReg']), 1)
 Andre <- cbind(TabManglReg, PstAndre)
 
 Res <- t(rbind(
   Nord = PstNord,
   Resten = PstAndre)
 )
```


```{r SMR-beregninger, echo=FALSE, include=FALSE}

dataUtSMR_RHF <- intensiv::NIRFigGjsnGrVar(RegData=RegDataCovLandet, preprosess = 0,
                             valgtVar='SMR',
                             grVar = 'RHF',
                             aar = 2021,
                             #datoFra='2018-01-01', datoTil='2020-12-31',
                             velgDiag = 2, #Alle unntatt covid-opphold
                             )
tabSMR_RHF <- cbind(Antall = dataUtSMR_RHF$Ngr$Hoved,
                          SMR = dataUtSMR_RHF$AggVerdier$Hoved)
utvalgRHF <- dataUtSMR_RHF$utvalgTxt
tittelRHF <- dataUtSMR_RHF$tittel

#Helse-Nord RHF:

dataUtSMR <- intensiv::NIRFigGjsnGrVar(RegData=RegDataCov, preprosess = 0,
                             valgtVar='SMR',
                             datoFra='2018-01-01', datoTil=datoTil,
                             velgDiag = 2, #Alle unntatt covid-opphold
                             )
tabSMR <- cbind(Antall = dataUtSMR$Ngr$Hoved,
                          SMR = dataUtSMR$AggVerdier$Hoved)
tittel <- dataUtSMR$tittel
utvalg <- dataUtSMR$utvalgTxt
        
```


```{r Tabell SMR, echo=FALSE, results = 'asis'}
         
          kableExtra::kable(tabSMR #format = 'html'
                            #, full_width=T
                            , digits = c(0,2) #,1,1)[1:antKol]
                            , caption = paste(c(paste(tittel, collapse = ' '), utvalg), collapse = ', ')
          )  %>%
            column_spec(column = 1, width_min = '7em') %>%
            column_spec(column = 2:3, width = '7em') # %>%
  #row_spec(0, bold = T)
        #}
```
\clearpage
\newpage



# Nøkkeltall

Tabellene er basert på oppsummeringstabell, Tab. 3.3, årsrapp 2020.\
En rekke variabler er lagt til.

*Mekanisk ventilasjon* = på respirator

Andel opphold med *komplikasjon*, er definert som et opphold hvor det her oppstått minst én av følgende komplikasjoner: Alvorlig hypoglykemi, pneumotoraks, luftveisproblem, trakealtube/kanyle, dekubitus








## Nøkkeltall, pasienter innlagt pga Covid-19

Alle tall er vel ikke interessante, men det er enklest å ta med alt, så plukker dere ut det dere trenger.



```{r Nøkkeltall_covid_Nord, echo=FALSE, results = 'asis'}

  Tab <- tabNokkeltallNord(RegData = RegDataCov[which(RegDataCov$Bekreftet==1),]) 
  write.table(Tab, file = paste0('~/speil/intensivstrategi/NokkeltallNordCov.csv'), sep = ';')
  TabUt <- kableExtra::kbl(Tab,  digits= 1, #format='html', 
                           caption = paste('Nøkkeltall intensivopphold, Covid-pasienter i Helse Nord'))
  print(TabUt)
  
```



```{r Nøkkeltall_covid_landet, echo=FALSE, results = 'asis'}
  
    Tab <- tabNokkeltallNord(RegData = RegDataCovLandet[which(RegDataCovLandet$Bekreftet==1),])
  write.table(Tab, file = paste0('~/speil/intensivstrategi/NokkeltallLandetCov.csv'), sep = ';')
  TabUt <- kableExtra::kbl(Tab,  digits= 1, 
                           caption = paste('Nøkkeltall intensivopphold, Covid-pasienter hele landet'))
  print(TabUt)

```


\newpage


## Nøkkeltall, HF i Helse-Nord RHF

```{r Nøkkeltall_HF, echo=FALSE, results = 'asis'}

sykehusnavn <- c('Helse Nord RHF', sort(unique(RegData$HF)))

for (sykehus in sykehusnavn) {
 Tab <- tabNokkeltallNord(RegData = RegData, sykehus=sykehus)
  shfilnavn <- gsub(" ", "_", sykehus)  
  write.table(as.table(Tab), row.names = T, fileEncoding = 'UTF-8',
              file = paste0('~/speil/intensivstrategi/Nokkeltall_', shfilnavn, '.csv'), sep = ';')
  TabUt <- kableExtra::kbl(Tab,  digits= 1, #format='html', #align=c('l', rep('r', ncol(tabNokkeltall))), #row.names=F,
                         label = paste0('tab:Nokkeltall', sykehus),
       caption = paste('Nøkkeltall for intensivopphold i ', sykehus, ':'))
  print(TabUt)
}

```

\newpage

## Nøkkeltall, intensivavdelinger i Helse-Nord RHF

```{r Nøkkeltall_intavd, echo=FALSE, results = 'asis'}

sykehusnavn <- sort(unique(RegData$HelseenhetKortnavn))
#Tab <- tabNokkeltallNord(RegData = RegData, sykehus=sykehusnavn[3])

for (sykehus in sykehusnavn) {
  Tab <- tabNokkeltallNord(RegData = RegData, sykehus=sykehus)
  shfilnavn <- gsub(" ", "_", sykehus) #gsub("y", "NEW", x) 
  write.table(Tab, file = paste0('~/speil/intensivstrategi/Nokkeltall, ', shfilnavn, '.csv'), sep = ';')
  TabUt <- kableExtra::kbl(Tab,  digits= 1, #format='html', #align=c('l', rep('r', ncol(tabNokkeltall))), #row.names=F,
                         label = paste0('tab:Nokkeltall', sykehus),
       caption = paste('Nøkkeltall for intensivopphold i ', sykehus, ':'))
  print(TabUt)
}

```
