---
title: "Offentlige data - når er data anonyme nok"
author: "Lena Ringstad Olsen"
date: "mars 2017"
output:
  pdf_document: 
    keep_tex: yes
    toc: yes
  html_document: default
---

```{r setup, include=FALSE}
knitr::opts_chunk$set(echo = FALSE)
```


Vi ønsker å vurdere når data er "anonyme nok" til å kunne være offentlig tilgjengelig. En vanlig tommelfingerregel er å sensurere grupper hvor en unik kombinasjon av gitte variable er mindre enn 5. 


Helseregisterloven:
*Anonyme opplysninger: Opplysninger der navn, fødselsnummer og andre personentydige kjenntegn er fjernet, slik at opplysningene ikke lenger kan nyttes til en enkeltperson.*



## Bakveisidentifikasjon
* Svært få eller ingen registre har 100% dekningsgrad. Det betyr at hvis man vet at en person i en viss alder har vært innlagt på et gitt sykehus og man i resultatene bare finner en person, likevel ikke kan være sikker på at opplysningene tilhører den aktuelle personen.


* Det er ikke alltid sensur av grupper mindre enn 5 vil fortelle mindre om hendelsene/pasientene enn enkeltobservasjoner: Hvis vi har 10 registreringer og alle har samme resultat for en gitt variabel får vi akkurat samme informasjon om hver enkelt hendelse som hvis vi har bare en. 

* Kan vi for våre tilfeller (resultater fra kvalitetsregistre, evt. avgrensning til kvalitetsindikatorer for sykehus) definere hva som er naturlig at folk vet om en person.
*Innleggelsesdato, alder, sykehus, kjønn, ...?*

### Representerer opplysningene informasjon om personen?
* Kan vi for hver enkelt indikator gjør ei vurdering av om dette representerer en "reell" opplysning om personen. F.eks. hvis man ut fra dataene som presenteres har grunn til å anta at en person som man vet har vært innlagt med hjerneslag ikke fikk trombolyse innen 40 minutter. Kan vi påstå at dette ikke er ei sensitiv opplysning?


```{r Eksempel, echo=FALSE}
Sykehus = c('Sykheim', 'Friskheim','Kosheim')
Aar <- 2013:2016
Kjonn <- c('Mann','Kvinne')
Var1 <- 1:200
antReg <- 200
EksData <- cbind(
      Sykehus = sample(Sykehus, size=antReg, replace=T),
      Aar = sample(Aar, size=antReg, replace=T),
      Kjonn = sample(Kjonn, size=antReg, replace=T),
      Var1 = sample(Var1, size=antReg, replace=T),
      Var2 = round(runif(antReg),2)
)

#ftable(data.frame(EksData[,c('Sykehus', 'Kjonn','Aar')]), row.names = F)

```
```{r child = 'OffDataIntensiv.Rmd'}
```
