---
title: "Offentlige data - når er data anonyme nok"
author: "Lena Ringstad Olsen"
date: "20 februar 2017"
output:
  pdf_document: 
    keep_tex: yes
  html_document: default
---

```{r setup, include=FALSE}
knitr::opts_chunk$set(echo = TRUE)
```


Vi ønsker å vurdere når data er "anonyme nok" til å kunne være offentlig tilgjengelig. En vanlig tommelfingerregel er å sensurere grupper hvor en unik kombinasjon av gitte variable er mindre enn 5. 


Helseregisterloven:
*Anonyme opplysninger: Opplysninger der navn, fødselsnummer og andre personentydige kjenntegn er fjernet, slik at opplysningene ikke lenger kan nyttes til en enkeltperson.*



## Bakveisidentifikasjon
* Svært få eller ingen registre har 100% dekningsgrad. Det betyr at hvis man vet at en person i en viss alder har vært innlagt på et gitt sykehus og man i resultatene bare finner en person, likevel ikke kan være sikker på at opplysningene tilhører den aktuelle personen.


* Det er ikke alltid sensur av grupper mindre enn 5 vil fortelle mindre om hendelsene/pasientene enn enkeltobservasjoner: Hvis vi har 10 registreringer og alle har samme resultat for en gitt variabel får vi akkurat samme informasjon om hver enkelt hendelse som hvis vi har bare en. 

* Kan vi for våre tilfeller (resultater fra kvalitetsregistre, evt. avgrensning til kvalitetsindikatorer for sykehus) definere hva som er naturlig at folk vet om en person.
*Innleggelsesdato, alder, sykehus, kjønn, ...?*

### Representerer opplysningene informasjon om personen?
* Kan vi for hver enkelt indikator gjør ei vurdering av om dette representerer en "reell" opplysning om personen. F.eks. hvis man ut fra dataene som presenteres har grunn til å anta at en person som man vet har vært innlagt med hjerneslag ikke fikk trombolyse innen 40 minutter. Kan vi påstå at dette ikke er ei sensitiv opplysning?



```{r Eksempel, echo=FALSE}
Sykehus = c('Sykheim', 'Friskheim','Kosheim')
Aar <- 2013:2016
Kjonn <- c('Mann','Kvinne')
Var1 <- 1:200
antReg <- 200
EksData <- cbind(
      Sykehus = sample(Sykehus, size=antReg, replace=T),
      Aar = sample(Aar, size=antReg, replace=T),
      Kjonn = sample(Kjonn, size=antReg, replace=T),
      Var1 = sample(Var1, size=antReg, replace=T),
      Var2 = round(runif(antReg),2)
)

#ftable(data.frame(EksData[,c('Sykehus', 'Kjonn','Aar')]), row.names = F)

```

## Intensivregisteret

Intensivregisteret har definert tre kvalitetsindikatorer fra registeret:  
* Reinnleggelse til intensiv innen 72 timar. Mål:  <4%  
* Median respiratortid. Mål: <2,5døgn (Tilsvarer:Andel med respiratortid < 2,5 døgn. Mål: 50%)  
* Standardisert mortalitetsratio (SMR). Mål: < 0,7  

Både reinnleggelse og respiratortid kan representeres som indikatorvariable. SMR er observert dødelighet (innen 30 dager) ift. estimert dødelighet (standardisert SAPSII-skår). Estimert dødelighet kan ikke representeres med en indikatorvariabel.


```{r EksFraIntensiv, echo=FALSE}
rm(list=ls())
library(intensiv)

#load("C:/Registre/NIR/data/NIRdata10000.Rdata") #RegData
#NIRdata <- read.table(file='C:/Registre/NIR/data/Main2016-11-28.csv', header=T, sep=';',encoding = 'UTF-8')
#RegData <- NIRdata
#load("C:/Registre/NIR/data/NIRdata2016-11-28.Rdata") #RegData
load("C:/Registre/NIR/data/NIRdata10000.Rdata") #RegData
RegData <- NIRPreprosess(RegData=RegData)	#, reshID=reshID)
RegData <- RegData[which(RegData$Aar >= 2012), ]

KvalIndVar <- c('ReAdmitted', 'Overf', 'SAPSII', 'SMR', 'respiratortid')
KvalIndGrVar <- c('ShNavn', 'Aar', 'erMann',  'ShType')
'%i%' <- intersect

#Kvalitetsindikatorer, definisjon av datasett
#Reinnleggelser
             #Andel reinnlagte kun hvor dette er registrert. #Ja=1, nei=2, ukjent=9
             RegData$ReinnN <- 0
             RegData$ReinnN[which(RegData$ReAdmitted %in% 1:2)] <- 1
             RegData$ReinnT <- 0
             RegData$ReinnT[which(RegData$ReAdmitted == 1)] <- 1
             tittel <-'Reinnleggelser på intensivavd. (innen 72t)'
             sortAvtagendeReinn <- FALSE      #Rekkefølge
             KImaalReinn <- 4  #Reinnleggelser <4% 
             
#Respiratortid             
            RegData$RespN  <- 0
            RegData$RespN[which(as.numeric(RegData$respiratortid)>0)] <- 1 
            RegData$RespT <- 0  
            RegData$RespT[which(as.numeric(RegData$respiratortid)>2.5)] <- 1 
            tittel <- 'Respiratortid'
            KImaal <- 50 #Median respiratortid <2,5døgn, dvs. 50% av oppholdene under 2,5 døgn.
            gr <- c(0,1, 2, 3, 4, 5, 6, 7, 14, 0100)#c(0, exp(seq(0,log(30),length.out = 6)), 500),1)
            RegData$VariabelGr <- cut(RegData$respiratortid, breaks=gr, include.lowest=TRUE, right=FALSE)  
            xAkseTxt <- 'Respiratortid (døgn)'
 
#SMR
            #Tar ut reinnlagte på intensiv og overflyttede, samt de med SAPSII=0 (ikke scorede) 
            #De under 18år tas ut i NIRutvalg
            #(TransferredStatus: 1= ikke overført, 2= overført), 
            #ReAdmitted: #1:Ja, 2:Nei, 3:Ukjent, -1:Ikke utfylt
            indMed <- which(RegData$ReAdmitted==2) %i% which(RegData$Overf==1) %i% 
                  which(as.numeric(RegData$SAPSII)>0) %i% which(as.numeric(RegData$Alder)>=18)
            RegData$SMRN <- 0
            RegData$SMRN[indMed] <- RegData$SMR[indMed] #Estimert dødelighet
            RegData$SMRT <- 0
            RegData$SMRT[indMed] <- RegData$Dod30[indMed] #Observert dødelighet
            #NB: Gjennomsnitt av teller deles på gjennomsnitt av nevner!!
            xAkseTxt <- 'Observert / estimert dødelighet'
            KImaal <- 0.7  #SMR <0.7 

KvalIndVarUt <- c('ReinnN', 'ReinnT', 'RespN','RespT', 'SMRN', 'SMRT')
OffDataKvalInd <- RegData[ ,c(KvalIndGrVar,KvalIndVarUt)]
#gr <- c(0, 18, 40,60,80,150)		
#OffDataKvalInd$AldersGr <- cut(RegData$Alder, breaks=gr, include.lowest=TRUE, right=FALSE)	
#levels(OffDataKvalInd$AldersGr) <- c('0-17','18-39','40-59','60-79','80+')

```

## Eksempler fra intensivregisteret

Intensivregisteret har `r dim(RegData)[1]` registreringer.
Det første eksemplet viser hvor raskt vi får grupper under 5 registereringer selv for et register med så mange registreringer. Vi har gruppert på sykehus, innleggelsesår og kjønn. Med 5 år, to kjønn og `r length(table(RegData$ShNavn))` enheter har vi et gjennomsnitt på `r round(dim(RegData)[1]/(5*2*length(table(RegData$ShNavn))))` observasjoner i hver gruppe. Likevel får vi noen grupper med under 5 observasjoner. For registre med færre observasjoner eller hvis vi ønsker å inkludere flere (grupperings-/utvalgs)variable, vil antall registreringer som må fjernes raskt øke.


### Eksempler på hvor stor andel av totalantallet som mistes ved maskering

**Beskriv hvor mange enheter, gjennomsnittlig antall registreringer per enhet og år.**

*Reidar: Hvilke utvalg/skala er det aktuelt å se på? *

```{r AndelFrafall, echo=FALSE}

RegData$Mnd <- paste(RegData$InnDato$year-100,RegData$InnDato$mon+1, sep='.')
RegData$Aldersgr <- cut(RegData$Alder, breaks=c(seq(0, 80, 20),150), include.lowest=TRUE, right=FALSE)	

AndelMistet <- function (RegData, KvalIndGrVar, Ngrense) {                
# Funksjon som beregner hvor stor andel av totalen vi mister ved sensurering av data.

test <- ftable(RegData[ ,KvalIndGrVar])
test2 <- aggregate(RegData$ShNavn, by=RegData[ ,KvalIndGrVar], FUN=length)

#Andel som mistes hvis tar bort <Ngrense: 
ind_faa <- which(test2$x<Ngrense) 
AndelBort <- round(sum(test2$x)/dim(RegData)[1]*100,1)
 
return(sprintf("%.1f", AndelBort))
}

KvalIndGrVar <- c('erMann', 'ShNavn', 'Aar', 'Aldersgr','InnMaate','DischargedIntensiveStatus')

#Enhet, år, kjønn:
N5_3var <- AndelMistet(RegData = RegData, KvalIndGrVar = KvalIndGrVar[1:3], Ngrense = 5)
N3_3var <- AndelMistet(RegData = RegData, KvalIndGrVar = KvalIndGrVar[1:3], Ngrense = 3)
#Enhet, år, kjønn, 20-årige aldersgrupper:
N5_4var <- AndelMistet(RegData = RegData, KvalIndGrVar = KvalIndGrVar[1:4], Ngrense = 5)
N3_4var <- AndelMistet(RegData = RegData, KvalIndGrVar = KvalIndGrVar[1:4], Ngrense = 3)
#Enhet, år, kjønn, aldersgr., innmåte, død:
N5_6var <- AndelMistet(RegData = RegData, KvalIndGrVar = KvalIndGrVar, Ngrense = 5)
N3_6var <- AndelMistet(RegData = RegData, KvalIndGrVar = KvalIndGrVar, Ngrense = 3)
#Enhet, måned, kjønn:
N5_Mnd2var <- AndelMistet(RegData = RegData[which(RegData$Aar=='2016'),], KvalIndGrVar = c('erMann', 'ShNavn', 'Mnd'), Ngrense = 5)
N3_Mnd2var <- AndelMistet(RegData = RegData[which(RegData$Aar=='2016'),], KvalIndGrVar = c('erMann', 'ShNavn', 'Mnd'), Ngrense = 3)


```
Vi ser på N<5 og N<3

Gruppering                                | N<5           | N<3
------------------------------------------|---------------|-----------  |
Enhet, år, kjønn:                         | `r N5_3var`   |  `r N3_3var`|
Enhet, år, kjønn, aldersgrupper           | `r N5_4var`   | `r N3_4var`|
Enhet, år, kjønn, aldersgr., innmåte, død | `r N5_6var`   | `r N3_6var` |
Enhet, måned, kjønn                       | `r N5_Mnd2var`| `r N3_Mnd2var` |

Aldersgruppene er 20-årige aldersgrupper.



Hvis en kvalitetsindikator er en andel, trenger man bare en indikatorvariabel for telleren og nevneren i kvalitetsindikatoren, samt variable man ønsker å gruppere på eller å gjøre utvalg for.
I noen tilfeller er ikke kvalitetsindikatoren en andel og man da trenge selve målevariabelen for indikatoren. Nedenfor er et eksempel med data fra tre kvalitetsindikatorer fra intensivregisteret. ("xxT" betyr teller og 'xxN' nevner.) Dette er "hendelsesentydige" data og i slike tilfeller er det vanlig å fjerne alle rader hvor det er mindre enn 5 observasjoner. (Som vist i forrige eksempel). 

```{r Eks2,echo=FALSE} 
print(OffDataKvalInd[1:15,], row.names=FALSE)
```

